臺灣新北地方法院刑事判決
111年度金訴字第822號
公  訴  人  臺灣新北地方檢察署檢察官
被      告  林楨桉



選任辯護人  張晉豪律師
上列被告因違反洗錢防制法等案件，經檢察官提起公訴（110年
度偵字第33408號、111年度偵字第6404號、第8463號），本院合
議庭裁定改行簡式審判程序，判決如下：
    主  文
林楨桉幫助犯洗錢防制法第十四條第一項之洗錢罪，處有期徒刑
貳月，併科罰金新臺幣壹萬元，罰金如易服勞役，以新臺幣壹仟
元折算壹日。緩刑貳年，並應支付如附表所示之財產上損害賠償
。
    事  實
一、林楨桉依一般社會生活之通常經驗，應可預見提供金融帳戶
    予不相識之人，可能作為幫助詐欺之人收取不法所得之用，
    並得以迂迴隱密方式轉移所提款項，製造資金在金融機構移
    動紀錄軌跡之斷點，以掩飾資金來源及去向，竟仍不違背其
    本意，基於幫助洗錢及幫助詐欺取財之不確定故意，於民國
    110年8月6日某時，在不詳地點，將其申辦之國泰世華商業
    銀行帳號000-000000000000號帳戶（下稱國泰帳戶）之金融
    卡及密碼（起訴書贅載存摺，應予更正）交付予真實姓名、
    年籍資料不詳，綽號「阿偉」之成年人（下稱「阿偉」），
    而容任「阿偉」所屬詐欺集團使用上開帳戶，供作向不特定
    民眾詐欺取財犯罪使用及掩飾資金來源及去向，以此方式幫
    助詐欺之人向他人詐取財物及洗錢。該詐欺集團取得上開金
    融帳戶後，即意圖為自己或他人不法所有，基於詐欺取財及
    洗錢之犯意，前已先由某不詳成員於110年6月間某時起，接
    續以通訊軟體telegram向徐青萍佯稱可投資獲利云云，致徐
    青萍陷於錯誤，依指示於同年8月6日16時36分許，匯款新臺
    幣（下同）97萬元至上開詐欺集團掌控之中國信託商業銀行
    帳號000-000000000000帳戶（下稱中信帳戶），隨即由該集
    團不詳成員於同（6）日16時49分許、57分許，各轉帳50萬
    元、48萬元至林楨桉上開國泰帳戶，再由陳履奇（涉犯詐欺
    等罪嫌部分，另由本院審結）於同（6）日17時43分許、44
    分許，在位於新北市○○區○○街000號之萊爾富超商新北市三
    愛二店各提領10萬元，及於翌（7）日0時10分許、11分許、
    12分許，在位於新北市○○區○○○路000巷0號之全家超商三重
    大仁店提領各10萬元（以上共計50萬元），轉交該詐欺集團
    ，以此方式詐欺牟利，並將犯罪所得以轉匯型態轉移，藉此
    製造金流之斷點，使偵查機關難以追查勾稽帳戶金流及贓款
    來源、去向。嗣徐青萍察覺受騙而報警處理，始悉上情。
二、案經徐青萍訴由臺北市政府警察局中正第一分局報告臺灣新
    北地方檢察署檢察官偵查起訴。　　
    理  由
一、本案被告林楨桉所犯係死刑、無期徒刑、最輕本刑為3年以
    上有期徒刑以外之罪，其於準備程序中就前揭被訴事實為有
    罪之陳述，經受命法官告知簡式審判程序之旨，並聽取公訴
    人、被告之意見後，本院合議庭認為適宜由受命法官獨任進
    行簡式審判程序，依刑事訴訟法第273條之1第1項規定，裁
    定由受命法官獨任進行簡式審判程序。是本案證據之調查，
    依刑事訴訟法第273條之2規定，不受同法第159條第1項、第
    161條之2、第161條之3、第163條之1及第164條至第170條所
    規定證據能力認定及調查方式之限制，合先敘明。　
二、上開事實，業據被告於警詢、偵查及本院準備程序暨審理時
    均坦承不諱（見臺灣新北地方檢察署111年度偵字第8463號
    卷《下稱偵卷》第11頁至第17頁、第139頁至第143頁、本院11
    1年度金訴字第822號卷《下稱本院卷》第60頁、第79頁、第88
    頁至第92頁），核與證人即告訴人徐青萍於警詢時指訴遭詐
    騙情節、證人即同案被告陳履奇於警詢、偵查及本院準備程
    序時證述之提領情節大致相符（偵卷第19頁至第31頁、第14
    5頁至第149頁、本院卷第61頁、第79頁），並有上開國泰及
    中信帳戶之帳戶資料及交易明細表、提領監視器影片翻拍照
    片、告訴人提出之匯款交易明細及通訊軟體對話紀錄各1份
    附卷可稽（偵卷第37頁至第56頁、第95頁至第99頁、第103
    頁至第129頁），足認被告前開任意性自白與事實相符，堪
    以採信。綜上所述，本案事證明確，被告犯行堪以認定，應
    依法論科。
三、論罪：
(一)按刑法第30條之幫助犯，係以行為人主觀上有幫助故意，客
    觀上有幫助行為，即對於犯罪與正犯有共同認識，而以幫助
    意思，對於正犯資以助力，但未參與實行犯罪之行為者而言
    。幫助犯之故意，除需有認識其行為足以幫助他人實現故意
    不法構成要件之「幫助故意」外，尚需具備幫助他人實現該
    特定不法構成要件之「幫助既遂故意」，惟行為人只要概略
    認識該特定犯罪之不法內涵即可，無庸過於瞭解正犯行為之
    細節或具體內容。此即學理上所謂幫助犯之「雙重故意」。
    金融帳戶乃個人理財工具，依我國現狀，申設金融帳戶並無
    任何特殊限制，且可於不同之金融機構申請多數帳戶使用，
    是依一般人之社會通念，若見他人不以自己名義申請帳戶，
    反而收購或借用別人之金融帳戶以供使用，並要求提供提款
    卡及告知密碼，則提供金融帳戶者主觀上如認識該帳戶可能
    作為對方收受、提領特定犯罪所得使用，對方提領後會產生
    遮斷金流以逃避國家追訴、處罰之效果，仍基於幫助之犯意
    ，而提供該帳戶之提款卡及密碼，以利洗錢實行，仍可成立
    一般洗錢罪之幫助犯（最高法院刑事大法庭108年度台上大
    字第3101號裁定意旨參照）。
(二)被告將上開金融帳戶之金融卡暨密碼交予「阿偉」，使其所
    屬詐欺集團得持以對告訴人施以詐術，致其陷於錯誤，並依
    指示匯款至該集團所掌控之人頭帳戶，旋遭不詳成員再行轉
    匯至被告上開金融帳戶並加以提領，已如上述。被告所為固
    未直接實行詐欺取財、掩飾或隱匿特定犯罪所得之本質、來
    源、去向、所在之構成要件行為，惟其提供本案上開金融帳
    戶予詐騙之人，確對本案詐欺行為人遂行詐欺取財、掩飾或
    隱匿特定犯罪（詐欺取財罪屬洗錢防制法第3條第2款之特定
    犯罪）所得之本質、來源、去向、所在資以助力，有利詐欺
    取財及洗錢之實行。是核被告所為，係犯刑法第30條第1項
    前段、第339條第1項之幫助詐欺取財罪及刑法第30條第1項
    前段、洗錢防制法第2條第2款、第14條第1項之幫助洗錢罪
    。
(三)起訴書固認被告僅係犯刑法第30條、第339條第1項之幫助詐
    欺取財罪，然被告提供其上開金融帳戶，已對本案詐欺行為
    人遂行詐欺取財、掩飾或隱匿特定犯罪所得之本質、來源、
    去向、所在資以助力，有利詐欺取財及洗錢之實行，業如前
    述，自應構成幫助洗錢罪。此部分因基本事實相同，且業經
    公訴檢察官當庭補充增列論罪法條包含刑法第30條第1項前
    段、洗錢防制法第2條第2款、第14條第1項之幫助洗錢罪（
    見本院卷第78頁），基於檢察一體原則，本院自應以公訴檢
    察官變更後之起訴法條及罪名為本案之審理，毋庸再予變更
    起訴法條。　　
(四)被告以同一提供上開帳戶之行為，幫助詐欺行為人詐騙告訴
    人之財物，而同時觸犯前揭幫助詐欺取財罪及幫助洗錢罪，
    為想像競合犯，應依刑法第55條前段規定，從一重之幫助洗
    錢罪處斷。
(五)本件被告固交付帳戶予上開詐欺集團，然尚無事證足資認定
    被告知悉收取帳戶之人或實際詐騙之人之真實身分，自難認
    其主觀上對於三人以上共犯詐欺取財罪或違反組織犯罪條例
    之情事有何認知，而有何幫助三人以上共犯詐欺取財罪或違
    反組織犯罪條例之情事，併此敘明。　
四、科刑：
(一)被告係基於幫助之犯意，而並未實際參與詐欺取財及洗錢犯
    行，所犯情節較正犯輕微，為幫助犯，爰審酌其犯罪情節，
    依刑法第30條第2項規定減輕其刑。
(二)次按犯洗錢防制法第14條、第15條之罪，在偵查或審判中自
    白者，減輕其刑，同法第16條第2項定有明文。本件被告於
    警詢、偵查及本院審理時，均坦承有上開洗錢犯行，應認符
    合洗錢防制法第16條第2項規定，予以減輕其刑，並與前揭
    減刑事由依刑法第70條規定遞減之。
(三)爰以行為人之責任為基礎，審酌被告提供上開金融帳戶供他
    人詐欺取財，助長詐騙財產犯罪之風氣，且因其提供個人帳
    戶，金流不透明，致使執法人員難以追查該詐騙集團成員之
    真實身分，增加被害人尋求救濟之困難，並擾亂金融交易往
    來秩序，危害社會正常交易安全，行為應予非難，惟犯後已
    坦承犯行，並念及被告未實際參與詐欺取財之犯行，責難性
    較小，且於本院審理時與告訴人調解成立等情，有本院調解
    筆錄可憑，並兼衡其犯罪之手段、所幫助詐取財物之金額、
    其角色分工非居於主導或核心地位、此前並無刑案前科之素
    行紀錄，及其為大學肄業之智識程度，於審理時自陳從事果
    菜市場工作，未婚無子女等語，暨其家庭經濟狀況為勉持等
    一切情狀（參見本院卷第93頁審理筆錄、第25頁被告戶政資
    料查詢結果及偵卷第11頁之警詢筆錄所載受詢問人資料欄）
    ，量處如主文所示之刑，並就併科罰金部分諭知易服勞役之
    折算標準。又洗錢防制法第14條之法定刑度為「7年以下有
    期徒刑，併科新臺幣5百萬元以下罰金」，其最重本刑已逾5
    年，不符刑法第41條第1項之規定，故毋庸諭知易科罰金之
    折算標準，併此敘明。
五、緩刑：
　　又被告前未曾因故意犯罪受有期徒刑以上刑之宣告，有臺灣
    高等法院被告前案紀錄表在卷可按，念其因一時失慮，致罹
    本罪，事後已坦承犯行，深具悔意，且於本院審理時與告訴
    人調解成立，告訴人表示願意給予被告緩刑機會等情，有前
    述調解筆錄及本院審理筆錄可佐，堪認被告確有悔意，且已
    盡力修復其犯罪所造成之損害，信其經此偵審程序及科刑之
    宣告，自當知所警惕，而無再犯之虞，本院認尚無逕對被告
    施以短期自由刑之必要，故對被告宣告如主文所示之刑，以
    暫不執行為適當，爰依刑法第74條第1項第1款之規定，並斟
    酌被告與告訴人所約定之還款期限，併予宣告緩刑2年，以
    啟自新。另為確保被告緩刑之宣告能收具體之成效，且期使
    被告確切明瞭其等行為對社會所造成之危害，以培養正確法
    治觀念，並審酌被告與告訴人之調解條件，為期被告能確實
    履行上開賠償承諾，爰併依刑法第74條第2項第3款之規定，
    命被告應向告訴人支付如附表所示之損害賠償。倘被告違反
    上開應行負擔之事項且情節重大者，依刑法第75條之1第1項
    第4款之規定，其緩刑之宣告仍得由檢察官向本院聲請撤銷
    ，附此敘明。
六、本件無應沒收之物：
(一)再被告固有將上開帳戶提供他人遂行詐欺取財之犯行，業經
    本院認定如前，被告雖於警詢時稱：迄今獲利2、3千元等語
    （偵卷第13頁），惟嗣於準備程序陳稱：伊沒有拿到報酬等
    語（本院卷第79頁），而依卷內事證亦無證據足證被告交付
    帳戶供他人使用係受有報酬，或實際已獲取詐欺犯罪之所得
    ，是依罪證有疑利益歸於被告之原則，難認被告有因本案犯
    行而有犯罪所得，故應認本案尚無犯罪所得應予宣告沒收。
    另未扣案之其餘贓款部分，卷內並無其他證據可證明被告有
    實際取得該等贓款，自無從對被告宣告沒收。
(二)末按犯第14條之罪，其所移轉、變更、掩飾、隱匿、收受、
    取得、持有、使用之財物或財產上利益，沒收之，固為洗錢
    防制法第18條第1項前段所明定，惟本案被告所為係洗錢防
    制法第14條第1項洗錢罪之幫助犯，其犯罪態樣與實施犯罪
    之正犯有異，所處罰者乃其提供助力之行為本身，而非正犯
    實施犯罪之行為，因此幫助犯不適用責任共同之原則，對於
    正犯所移轉、變更、掩飾、隱匿、收受、取得、持有、使用
    之財物或財產上利益，自毋庸為沒收之宣告，併此敘明。
據上論斷，應依刑事訴訟法第273條之1第1項、第299條第1項前
段（依刑事判決精簡原則，僅記載程序法條文），判決如主文。
本案經檢察官阮卓群偵查起訴，由檢察官彭聖斐到庭執行公訴。
中　　華　　民　　國　　111 　年　　12　　月　　15　　日
                  刑事第十三庭  法　官  林建良   
上列正本證明與原本無異。
如不服本判決，應於判決送達後20日內敘明上訴理由，向本院提
出上訴狀 (應附繕本) ，上訴於臺灣高等法院。其未敘述上訴理
由者，應於上訴期間屆滿後20日內向本院補提理由書「切勿逕送
上級法院」。
                                書記官  陳昇宏     
中　　華　　民　　國　　111 　年　　12　　月　　15　　日

附錄本案論罪科刑法條全文：
中華民國刑法第30條
（幫助犯及其處罰）
幫助他人實行犯罪行為者，為幫助犯。雖他人不知幫助之情者，
亦同。
幫助犯之處罰，得按正犯之刑減輕之。 

中華民國刑法第339條：
意圖為自己或第三人不法之所有，以詐術使人將本人或第三人之
物交付者，處五年以下有期徒刑、拘役或科或併科五十萬元以下
罰金。
以前項方法得財產上不法之利益或使第三人得之者，亦同。
前二項之未遂犯罰之。
　
洗錢防制法第2條：
本法所稱洗錢，指下列行為：
一、意圖掩飾或隱匿特定犯罪所得來源，或使他人逃避刑事追訴
    ，而移轉或變更特定犯罪所得。
二、掩飾或隱匿特定犯罪所得之本質、來源、去向、所在、所有
    權、處分權或其他權益者。
三、收受、持有或使用他人之特定犯罪所得。
　
洗錢防制法第14條：
有第二條各款所列洗錢行為者，處七年以下有期徒刑，併科新臺
幣五百萬元以下罰金。
前項之未遂犯罰之。
前二項情形，不得科以超過其特定犯罪所定最重本刑之刑。

附表：
林楨桉應給付徐青萍新臺幣（下同）貳拾萬元。給付方式為：林楨桉應於民國111年12月15日以前先行給付壹拾萬元；餘款壹拾萬元，應自112年1月起至112年12月止，於每月15日以前分期給付捌仟元（最後一期給付肆仟元），至全部清償為止，如有一期不履行視為全部到期。上開款項應匯入徐青萍指定之金融機構帳戶（帳號詳卷）。